【裁判字號】    97,抗,511
【裁判日期】    971215
【裁判案由】    聲明異議
【裁判全文】
臺灣高等法院臺中分院民事裁定           97年度抗字第511號
抗  告  人  乙○○
法定代理人  甲○○
相  對  人  丙○○
上列當事人間聲明異議事件，抗告人對於中華民國97年8月29日
臺灣彰化地方法院96年度執字第34300號裁定提起抗告，本院裁
定如下：
    主  文
抗告駁回。
抗告程序費用由抗告人負擔。
    理  由
一、抗告意旨略以：坐落彰化縣彰化市○○段南郭小段480號土
    地上建物即原裁定附圖編號4建物（以下簡稱系爭建物）之
    起造人即所有權人為何人，業經兩造當事人於本院95年度重
    上111號分割共有物訴訟程序中列為爭點。於該訴訟程序中
    ，相對人主張編號4建物為訴外人所有，即否認編號4建物為
    抗告人所有，並主張該建物之使用收益人非抗告人，上開判
    決則認定：「依原審分割方法，則其土地卻移至系爭土地東
    側與訴外人無權占有之編號4違建相接，顯非符合共有人使
    用現況。」等語，因此兩造間就系爭建物所有權人為何人之
    爭點，抗告人雖曾於前開案件審理中主張為其所有，然為相
    對人所否認，並經審理法院認定為「訴外人無權占有」，則
    兩造間自應受該判決所認定之事實拘束，不得再為相反之主
    張。相對人先於取得本件執行名義之訴訟程序中主張系爭建
    物為訴外人所有，並藉此受判分得系爭建物坐落之基地，卻
    又於本件執行程序中向執行法院陳報系爭建物為抗告人所有
    ，主張抗告人應依執行名義內容履行拆屋還地義務；相對人
    反覆之主張，不但違反禁反言原則，有違誠信，且主張之事
    實，亦與本件執行名義判決所認定之事實有違，執行法院理
    應詳查後駁回其請求，卻受相對人欺矇，即向抗告人發執行
    命令，原裁定駁回抗告人之聲明異議，洵有違誤，爰提起本
    件抗告，聲明將原裁定廢棄，並撤銷97年1月18日命抗告人
    拆除彰化市○○段南郭小段480地號上地上物之執行命令等
    語。
二、查相對人持本院95年度重上字第111號分割共有物確定判決
    書，向原執行法聲請強制執行，執行標的為抗告人應將坐落
    彰化縣彰化市○○段南郭小段480號土地，如原裁定附圖所
    示編號4之建物拆除，並將該建物坐落之土地交還予相對人
    ，原執行法院依相對人上開聲請，核發執行命令，抗告人不
    服提出異議，並以系爭編號4建物並非其所有，其不負拆除
    該建物之義務等語。惟查：抗告人於本院95年度重上字第11
    1號分割共有物事件審理中，依其提出之96年1月22日準備書
    狀、及同年4月25日上訴辯論書狀，均一致主張：「一審判
    決書附圖一中編號4（即原裁定附圖編號4）所示之加強磚造
    房屋，為乙○○所有，並非如上訴人呂江所指為訴外人所
    有，不但該部分房屋為乙○○所有，自彰化市○○路○段42
    8號店面起整個磚造房屋，均係乙○○母親起造，現由乙○
    ○使用收益之房屋。」等語（見本院上開卷第63、158頁）
    ；又於本院96年2月5日準備程序中主張：「．．．原審附圖
    一編號4房子是由乙○○母親所蓋，由乙○○繼承，對於房
    屋、土地收益權，對於鄰地有使用收益權。」等語（見同上
    卷第79頁反面）；及於96年3月19日準備程序中主張：「乙
    ○○沒有繼承母親遺下之土地，只有其六個兄弟分配，當初
    母親遺言，中正路二段428號建物自始至終由乙○○使用到
    獲取利益到其死亡，因其沒有結婚、子女，所以不辦繼承」
    等語甚明（見同上卷第140頁），則依抗告人於本院上開分
    割共有物事件中之主張，堪認原裁定附圖編號4所示之建物
    ，為抗告人所有。又查系爭編號4建物之門牌號碼為彰化市
    ○○路○段428號一節，業據抗告人法定代理人甲○○於原
    執行法院調查中陳稱在卷（見原法院卷97年7月3日執行筆錄
    ）；而抗告人迄至95年4月7日前，其戶籍均設在彰化市○○
    路○段428號，亦據原執行法院查明屬實（原法院95年度禁
    字第30號卷附之戶籍謄本），則原執行法院以抗告人於上開
    分割共有物事件中，一再自承系爭編號4建物為其所有，並
    占有、使用，且亦曾設籍在該建物之事實，依上開形式上所
    存在之事證，認定系爭編號4建物為抗告人所有，抗告人對
    該建物即有處分權，而核發97年1月18日執行命令，命抗告
    人應將原裁定附圖編號4建物拆除，並點交土地予相對人接
    管，經核與法無違，抗告人執上詞，提起本件抗告，為無理
    由，應予駁回。
三、依強制執行法第30條之1，民事訴訟法第495條之1第1項、第
    449條第1項、第95條、第78條，裁定如主文。
中    華    民    國    97    年    12    月    15    日
                  民事第四庭    審判長法  官  陳蘇宗
                                      法  官  黃永祥
                                      法  官  張浴美
以上正本係照原本作成。
不得再抗告。
                                      書記官  郭振祥
中    華    民    國    97    年    12    月    15    日
                                                      Ｍ


司法院資訊處製作；財團法人民間司法改革基金會備份。
